臺灣新北地方法院行政訴訟判決
                                      110年度交字第878號

原      告  唐惠湖

被      告  臺北市交通事件裁決所

代  表  人  蘇福智（所長）

上列當事人間因交通裁決事件，原告不服被告民國110年12月17
日北市裁罰字第22-A00000000號裁決，向本院提起行政訴訟，本
院判決如下：
    主  文
一、原告之訴駁回。
二、訴訟費用新臺幣參佰元由原告負擔。
    事實及理由
壹、程序方面：
一、原告不服被告所為道路交通管理處罰條例第8條之裁決而提
    起撤銷訴訟，依行政訴訟法第237條之1，應適用交通裁決事
    件訴訟程序。
二、本件被告經合法通知（見本院卷第153頁之本院行政訴訟庭
    送達證書），惟其未於言詞辯論期日到場（另以民國111年2
    月24日北市裁申字第1113025535號函復：「囿於本所業務人
    力吃緊爰不派員出庭」，見本院卷第155頁），核無行政訴
    訟法第237條之9第1項、第236條、第218條準用民事訴訟法
    第386條各款所列情形，爰準用民事訴訟法第385條第1項前
    段規定，依原告聲請，由其一造辯論而為判決。
貳、實體方面：
一、爭訟概要：緣原告於110年10月1日9時32分許，駕駛車牌號
    碼00-0000號自用小客車（下稱系爭汽車）沿臺北市內湖區
    民權東路6段123巷20弄行駛左轉民權東路6段123巷口時，與
    訴外人林娜英駕駛之車牌號碼000-000號普通重型機車（下
    稱系爭機車）發生碰撞事故，致訴外人因而受有右腳膝蓋擦
    挫傷及流血等傷害，經臺北市政府警察局交通警察大隊獲報
    到場處理後，調查認原告有「支線道車不讓幹線道車先行，
    違反道路交通安全規則肇事致人受傷」之違規事實，於110
    年11月1日填製北市警交大第A00000000號舉發違反道路交通
    管理事件通知單予以舉發，記載應到案日期為110年12月16
    日前，並移送被告處理。原告於110年11月16日及26日（收
    文日期）提出違規申訴，嗣經被告調查認定原告有上開違規
    事實，乃依道路交通管理處罰條例第45條第1項第9款、第63
    條第1項（第1款）、第61條第3項及違反道路交通管理事件
    統一裁罰基準表等規定，以110年12月17日北市裁罰字第22-
    A00000000號違反道路交通管理事件裁決書（下稱原處分）
    ，裁處原告罰鍰新臺幣（下同）600元，並記違規點數1點、
    3點。原告不服，遂提起本件行政訴訟。
二、原告起訴主張及聲明：
㈠、主張要旨：
⑴、原告於110年10月01日約9時30分駕駛車號00-0000自小客車，
    行駛於台北市民權東路6段123巷20弄與民權東路6段123巷口
    時，因臨行人穿越道前停等行人通過時遭林ｏｏ女士000-000
    由後追撞，致遭裁決應處新臺幣600元罰鍰並記違規點數。
⑵、原告因（敘明理由）案內交通事故經過情形如后：
①、110.10.01當日原告車行至民權東路六段123巷20弄與民權東
    路六段123巷口行人穿越道前遭000-000普通重型機車自後方
    追撞前，係因停等禮讓行人穿越道行人通過時，遭機車由後
    追撞。
②、案發前係因原告駕駛汽車行至前述行人穿越道時，為了停車
    禮讓車前右向左行走中的三位行人(二位女士一位男士)通行
    ，當三人行進間，又有對向一群年輕入約五、六人由左向右
    通行，走在最後面的是一位穿著帽T背後背包的年輕行人（
    因當日天氣悶熱，有別於其他行人皆夏日穿著，所以印象深
    刻），而普通機車林姓駕駛就在最後帽T年輕行人將通過行
    人穿越道前，由後追撞汽車，並有機車零件破片噴飛至帽T
    年輕行人後方(如附照1)由可見追撞力道之大，顯見機車駕
    駛臨行人穿越道前並未減速涉嫌超速事實明顯。
③、原告汽車遭追撞後，原告立即下車至車後方放置三角標誌，
    並於電話報警前，有將前述部份行人拍照存檔(如附照2)，
    俟後二位派出所員警到來協助劃線移車交管時，本人有向二
    位員警詳述經過，也感謝二位員警指導同時完成賡續現場拍
    照，唯派出所員警同時有告知，只做協助道路清通，後續相
    關必須等待交警前來處理，交通事故非其業管。待二位交警
    到來時，本人亦將前述經過再次向交警陳明始末，並將之前
    手機存檔現場照，提供交警翻拍在案(如附件1~2與3〜7)。
④、案發當時本以為交警可以調查到周邊攝影機以還原現場，因
    此亦未有堅持必須找尋事發時帽T等行人來作證，沒想到，
    至今才知道交警迄今仍然找不到周邊有用的攝影機照還原現
    場真實情形。
⑤、依法「行經無號誌路口的車輛都有減速、注意、隨時做煞停
    準備的義務。撞人的一方，無論在幹道或支線道，都得分擔
    肇責；而被撞的一方，只要已注意且即將通過路口，在未超
    速、未酒駕的情況下，就無須負擔肇事責任」。
⑶、綜上基於憲法保障財產不受侵害之原則，在無法取得現場攝
    影過程與無相關行人證詞下，雖經申訴但台北市交通大隊：
①、該隊是依何依據仍判定原告為「支線道車不讓幹道車先行，
    違反道路交通安全規則肇事致人受傷」裁處罰鍰並記點，枉
    顧機車行人穿越道前追撞原告汽車且核裁追撞原告之機車「
    尚未發現肇事因素」當然不服！
②、再者交警大隊函覆(略為）：無論是否涉及超速與車損換算車
    速...均未能判定。敢問依前現場照噴飛現於行人穿越道中
    的機車零件破片，若仍無法證明機車有違規超速，更令人難
    服！但卻能武斷判定本人不讓幹道車先行？違反道路交通管
    處罰條例第45條第1項第9款及第61條第3項規定而逕行裁處
    ，實令原告不得不提起行政訴訟。
③、原告確定談話紀錄表中確有記載自述為「機車自後方往前追
    撞」且有描述如何將車行駛至行人穿越道前，禮讓停等行人
    通過時，到被追撞處之移動過程，但似乎有被台北市交通大
    隊誤解為行駛中被追撞，亦再次陳明，祈請台北市交通大隊
    勿再曲解！原告自始至終均明確指出林姓普通重型機車駕駛
    由後超速(該巷弄限速30)追撞汽車無誤！謹在此呈請庭上就
    機車駕駛涉嫌遇停止線未停車再開，經過及車臨行人穿越道
    未減速，超速，有無駕照等等重作審議。
㈡、聲明：⑴原處分撤銷。⑵訴訟費用由被告負擔。
三、被告答辯及聲明：
㈠、答辯要旨：
⑴、本案原舉發機關就違規事實查復（證物4），原告於110年10
    月1日9時32分駕駛00-0000號自用小客車，在本市內湖區民
    權東路6段123巷20弄口，與000-000號普通重型機車發生交
    通事故一案，經初步分析研判可能之肇事原因（或違規事實
    ）如下:(一)00-0000號自用小客車：1、支線道車不讓幹線
    道車先行。2、違反道路交通安全規則肇事致人受傷。(二)0
    00-000號普通重型機車：尚未發現肇事因素。依據現場處理
    資料，00-0000號自用小客車沿民權東路6段123巷20弄西向
    東行駛至肇事地點左轉彎，右前側與沿民權東路6段123巷南
    向北行駛之000-000號普通重型機車前車頭發生碰撞而肇事
    。卷查肇事路口民權東路6段123巷20弄西向東設有「停」標
    字為支線道，依據道路交通標誌標線號誌設置規則第58條第
    1項規定：「停車再開標誌，用以告示車輛駕駛人必須停車
    觀察，認為安全時，方得再開。設於安全停車視距不足之交
    岔道路支線道路口。」同規則第177條第1項規定：「『停』標
    字，用以指示車輛至此必須停車再開，設於停止線將近之處
    ，本標字與第58條『停車再開』標誌得同時設置或擇一設置。
    」另依「道路交通安全規則」第102條第1項第2款規定:「支
    線道車應暫停讓幹線道車先行。」按處罰條例及道路交通安
    全規則有關「讓車」之規定，旨在確認行車順序及劃分道路
    路權，以維護交通往來之安全，故所謂「讓」，當指車輛駕
    駛人必須將車輛暫停，待有路權之他車通過，安全無虞時，
    始能再繼續通行之謂，且經查道路交通安全規則等相關法令
    ，路口路權規定並未因車輛行駛距離而有所變更。原告未依
    上開規定讓車因而發生肇事並致人受傷，爰依據處罰條例第
    45條第1項第9款暨第61條第3項規定製單舉發。
⑵、原告指稱對造「未減速、涉嫌超速」一節，卷查本案相關資
    料並無具體事、跡證可資佐證對造肇事當時之行車速率，舉
    發機關未便予以分析研判；另稱「依車輛損壞程度換算車速
    」，事涉車體結構、撞擊部位角度、高度等因素，宜由鑑定
    研究單位或專業機關為之，惟依現場照片，雙方車輛凹陷破
    損情形尚非嚴重。經審核交通事故相關卷宗資料，民權東路
    6段123巷20弄與民權東路6段123巷車道數相同，民權東路6
    段123巷20弄西向東設有「停」標字，為支線道，因00-0000
    號自用小客車為支線道車，000-000號普通重型機車為幹線
    道車，故本案000-000號車之路權優先於原告駕駛00-0000號
    車，此有道路交通事故初步分析研判表、道路交通事故現場
    圖、道路交通事故補充資料表、交通事故談話紀錄、現場照
    片資料在卷可稽（證物4），再觀諸道路交通事故現場圖所
    示，本案交岔路口，並未設置號誌管制事故雙方當事人，原
    告行向之支線道車行經上開路口時，自應依道路交通管理處
    罰條例第45條第1項第9款之規定，讓幹線道車先行。而原告
    雖以前詞置辯，惟按無號誌交岔路口，幹線道車本即有道路
    之優先使用權，原告駕車行經該處，自應減速慢行，注意其
    右方是否確有來車。另000-000號車無論速度如何，亦無影
    響原告支線道車未讓幹線道車之違規事實。原告自應注意前
    揭行車義務。原告本件違規行為，洵堪認定。
㈡、聲明：⑴原告之訴駁回。⑵訴訟費用由原告負擔。
四、爭點：
㈠、原告駕車於前揭時、地是否有「支線道車不讓幹線道車先行
    ，違反道路交通安全規則肇事致人受傷」之違規事實？
㈡、原告主張其停等於行人穿越道前而等待行人通過，係訴外人
    超速、車臨行人穿越道未減速為肇事因素，是否有理可採？
五、本院的判斷：
㈠、前提事實：
    爭訟概要欄所載之事實，除上開爭點外，其餘事實業據原告
    於起訴狀所不爭執，且有原告提出之事故現場照片、被告提
    出之舉發通知單通知聯、原告陳述書、被告110年11月18日
    、11月30日北市裁申字第1103202026、1103210310號函、舉
    發機關110年11月22日、12月8日北市警交大事字第11030414
    52、1103042624號函、道路交通事故初步分析研判表、道路
    交通事故現場圖、道路交通事故補充資料表、道路交通事故
    談話紀錄表、現場道路照片、車損照片、訴外人傷勢照片、
    被告110年11月23日、12月9日北市裁申字第1103197287、11
    03197679號函、被告110年12月17日北市裁罰字第22-A00000
    000號裁決書及送達證書、駕駛人基本資料、違規查詢報表
    （見本院卷第21頁至第33頁、第79頁至第147頁）足資佐證
    ，自堪認定。
㈡、應適用之法令：
⑴、道路交通標誌標線號誌設置規則第58條第1項：「停車再開標
    誌「遵1」，用以告示車輛駕駛人必須停車觀察，認為安全
    時，方得再開。設於安全停車視距不足之交岔道路支線道之
    路口。」。
⑵、道路交通標誌標線號誌設置規則第177條第1項：『「停」標字
    ，用以指示車輛至此必須停車再開。設於停止線將近之處，
    本標字與第五十八條「停車再開」標誌得同時設置或擇一設
    置。』。
⑶、道路交通安全規則第102條第1項第2款前段：「汽車行駛至交
    岔路口，其行進、轉彎，應依下列規定：二、行至無號誌或
    號誌故障而無交通指揮人員指揮之交岔路口，支線道車應暫
    停讓幹線道車先行。」。
⑷、道路交通管理處罰條例第45條第1項第9款：「汽車駕駛人，
    爭道行駛有下列情形之一者，處新臺幣六百元以上一千八百
    元以下罰鍰：九、支線道車不讓幹線道車先行。少線道車不
    讓多線道車先行。車道數相同時，左方車不讓右方車先行。
    」。
⑸、道路交通管理處罰條例第61條第3項：「汽車駕駛人，駕駛汽
    車違反道路交通安全規則、第三十三條之管制規則，因而肇
    事致人受傷者，記違規點數三點；致人重傷者，吊扣其駕駛
    執照三個月至六個月。」。
⑹、道路交通管理處罰條例第63條第1項第1款：「汽車駕駛人有
    下列各款所列條款之一者，除依原條款處罰鍰外，並予記點
    ：一、有第三十三條第一項、第二項、第三十八條第一項、
    第四十條、第四十五條、第四十七條第一款至第三款、第四
    十八條、第四十九條或第六十條第二項第一款、第二款情形
    之一者，各記違規點數一點。」。
⑺、按「本細則依道路交通管理處罰條例第九十二條第四項規定
    訂定之。」、「處理違反道路交通管理事件之程序及統一裁
    罰基準，依本細則之規定辦理。前項統一裁罰基準，如附件
    違反道路交通管理事件統一裁罰基準表。」，違反道路交通
    管理事件統一裁罰基準及處理細則第1條、第2條第1項、第2
    項分別亦有明定，是違反道路交通管理事件統一裁罰基準及
    處理細則即係基於法律之授權所訂定，而該處理違反道路交
    通管理事件之統一裁罰基準（即「違反道路交通管理事件統
    一裁罰基準表」）已考量「違反事件」、「法條依據」、「
    法定罰鍰額度或其他處罰」、「違規車種類別或違規情節」
    、「期限內繳納或到案聽候裁決者」、「逾越應到案期限30
    日內，繳納罰鍰或到案聽候裁決者」、「逾越應到案期限30
    日以上60日以內，繳納罰鍰或到案聽候裁決者」、「逾越應
    到案期限60日以上，繳納罰鍰或逕行裁決處罰者」等因素，
    作為裁量之標準，並未違反授權之目的及裁量權之本質，是
    其不僅直接對外發生效力，且被告亦應受其拘束而適用之。
㈢、本件原告於110年10月1日9時32分許，駕駛系爭汽車沿臺北市
    內湖區民權東路6段123巷20弄行駛左轉民權東路6段123巷口
    時，與訴外人林ｏｏ駕駛之系爭機車發生碰撞事故，致訴外人
    因而受有右腳膝蓋擦挫傷及流血等傷害，經臺北市政府警察
    局交通警察大隊獲報到場處理後，調查認原告有「支線道車
    不讓幹線道車先行，違反道路交通安全規則肇事致人受傷」
    之違規事實而製單舉發，原告則提出申訴不服舉發，經被告
    函請舉發機關查明原告陳述情節及違規當時情形後，仍認違
    規事實明確，乃依道路交通管理處罰條例第45條第1項第9款
    、第63條第1項（第1款）、第61條第3項及違反道路交通管
    理事件統一裁罰基準表等規定，以原處分裁處原告罰鍰600
    元，並記違規點數1點、3點等情，此有舉發通知單通知聯、
    舉發機關110年11月22日、12月8日北市警交大事字第110304
    1452、1103042624號函、道路交通事故調查卷宗、原處分書
    等（見本院卷第79、99、135、141頁）附卷可憑，核堪採認
    為真實。
㈣、本件原告之行政訴訟意旨略以：原告駕車左轉停等行人穿越
    道上之行人通行，因訴外人超速、車臨行人穿越道未減速而
    由後追撞系爭汽車，被告無法證明該等事實，卻能武斷判定
    原告不讓幹道車先行等語置辯。惟查：
⑴、依道路交通標誌標線號誌設置規則第177條第1項規定：「『停
    』標字，用以指示車輛至此必須停車再開。」、道路交通安
    全規則第102條第1項第2款規定：「支線道車應暫停讓幹線
    道車先行」，按道路交通管理處罰條例及道路交通安全規則
    有關「讓車」之規定，旨在確認行車順序及劃分道路路權，
    以維護交通往來之安全，故所謂「讓」，當指車輛駕駛人必
    須將車輛暫停，待有路權之他車通過，安全無虞時，始能再
    繼續通行之謂，且查道路交通安全規則等相關法令，路口路
    權規定並未因車輛行駛距離而有所變更。經查，上開交岔路
    口為無號誌路口，並於臺北市內湖區民權東路6段123巷20弄
    口設有『停』標字，有現場道路照片（見本院卷第119頁）附
    卷可證，而可認原告駕駛系爭汽車行駛於支線道，自應於駛
    入路口前暫停，待有路權之幹線道即臺北市內湖區民權東路
    6段123巷行駛車輛通過而安全無虞時，始能再繼續通行。而
    查，依前揭道路交通事故談話紀錄表所示（見本院卷第109
    、111頁）訴外人林ｏｏ於警詢時已明確陳述：「....我行駛
    中看到左側有一台車在行人穿越道及黃網格停等紅燈，所以
    我認為沒有來車，但我行駛到路口時，對方繞過那台車左轉
    時與我碰撞，我的車左前車頭與對方右前車頭碰撞。....」
    ，與原告於警詢時所自承：「....我行駛到路口有停車查看
    ，看沒有車才左轉，....我開的很慢，....（問：發現危害
    狀況時行車速率多少？）10-15公里/小時」等情互核以觀，
    自足可知原告以10-15公里/小時於系爭路口持續行駛左轉時
    即遭訴外人騎車碰撞之事實。又依前揭道路交通事故現場圖
    及（原告所提出）事故現場照片觀之（見本院卷第105、21
    至33頁）本件二車碰撞之時，系爭汽車正值斜向行駛於臺北
    市內湖區民權東路6段123巷之訴外人所行駛之車道，且其右
    前車頭距離臺北市內湖區民權東路6段123巷21弄口之行人穿
    越道僅餘1.5公尺之寬度，至為灼然。準此上情，本件原告
    駛出支線道後以10-15公里/小時於路口範圍內持續行駛左轉
    ，嗣於斜向行駛而大範圍佔據臺北市內湖區民權東路6段123
    巷訴外人所行駛車道之際，即遭訴外人騎車碰撞其右側車身
    等情甚明，足見原告於行駛支線道時，並未確實注意訴外人
    當時行駛接近系爭路口之距離，及依其慢速行駛進入路口而
    左轉佔據該車道之過程（訴外人同時逼近該路口），依現場
    交通狀況訴外人是否具有足夠之反應時間及距離，詎原告即
    貿然進入路口左轉而行駛，並於大範圍壓縮訴外人所得行駛
    車道範圍之際，即遭訴外人碰撞系爭汽車之右側車身，在在
    顯示原告並未確實依現場道路狀況、訴外人行駛之距離及其
    自身之行車速率與時間暨左轉過程可能遭遇之行人或其他車
    輛阻擋，而延緩其進入路口之時間或該車道之範圍，反而採
    取貿然進入路口，並因現場道路狀況僅得慢速行駛下，更進
    而行駛到達右前車頭距離臺北市內湖區民權東路6段123巷21
    弄口之行人穿越道僅餘1.5公尺寬度之位置，致訴外人騎車
    不及反應而發生碰撞事故，足認原告確已構成「爭道行駛而
    有支線道車不讓幹線道車先行」之違規事實無訛，且如前述
    其亦具有過失之可歸責事由明確，則被告據之乃以原處分裁
    罰原告，洵屬於法有據。是原告主張其已停置一段時間云云
    ，自無可採。
⑵、至於訴外人當時是否有超速等違規行為，雖無證據可資證明
    ，惟依原告慢速費時行駛至事故位置，始遭訴外人騎車撞擊
    ，亦即，原告如前述違規不讓幹線道車先行且所行駛到達位
    置明顯不利於其他車輛之通行，則其所具有肇事之可歸責因
    素，自無從以訴外人是否亦超速而與有過失，作為撤銷原處
    分之依據。是其所執情詞，礙難憑採。
㈤、本件判決基礎已經明確，兩造其餘的攻擊防禦方法及訴訟資
    料經本院斟酌後，核與判決結果不生影響，無一一論述及調
    查之必要，一併說明。
六、結論：原處分並無違誤，原告訴請撤銷為無理由，應予駁回
    。本件第一審裁判費為300元，所以確定第一審訴訟費用額
    為300元，由原告負擔。
七、依行政訴訟法第195條第1項後段、第236條、第98條第1項前
    段、第237條之8第1項、第237條之9第1項，判決如主文。
中　　華　　民　　國　　111 　年　　3 　　月　　23　　日
                  行政訴訟庭  法  官  陳伯厚
上為正本係照原本作成。
如不服本判決，應於判決送達後20日內，向本院提出上訴狀，上
訴狀並應記載上訴理由，表明關於原判決所違背之法令及其具體
內容或依訴訟資料可認為原判決有違背法令之具體事實，並繳納
上訴費新臺幣750元。其未表明上訴理由者，應於提出上訴後20
日內向本院補提理由書（上訴狀及上訴理由書均須按他造人數附
繕本），如逾期未提出上訴理由書者，本院毋庸再命補正，由本
院逕以裁定駁回上訴。
                              書記官  陳柔吟
中　　華　　民　　國　　111 　年　　3 　　月　　24　　日